臺灣彰化地方法院民事裁定
110年度監宣字第336號
聲  請  人  施俊吉  

相  對  人  施紀寶玉

關  係  人  施淑惠  

            施俊源  

上列聲請人聲請監護宣告事件，本院裁定如下：
    主      文
宣告施紀寶玉（民國00年0月00日生、國民身分證號碼：Z000000
000號）為受監護宣告之人。
選定施俊吉（民國00年0月00日生、國民身分證號碼：Z00000000
0號）為受監護宣告之人之監護人。
指定施淑惠（民國00年0月0日生、國民身分證號碼：Z000000000
號）為會同開具財產清冊之人。
聲請程序費用由受監護宣告之人負擔。
    理    由
一、聲請意旨略以：聲請人為相對人之子，相對人失智近10年，
    致不能為意思表示或受意思表示，或不能辨識其意思表示之
    效果。為辦理拋棄繼承，爰依家事事件法第10章、第11章之
    規定，請求對相對人為監護宣告，為此請求選定聲請人為相
    對人之監護人，並指定相對人之女即關係人施淑惠為會同開
    具財產清冊之人等語。
二、按對於因精神障礙或其他心智缺陷，致不能為意思表示或受
    意思表示，或不能辨識其意思表示之效果者，法院得因本人
    、配偶、四親等內之親屬、最近一年有同居事實之其他親屬
    、檢察官、主管機關、社會福利機構、輔助人、意定監護受
    任人或其他利害關係人之聲請，為監護之宣告，民法第14條
    第1項定有明文。次按受監護宣告之人應置監護人。法院為
    監護之宣告時，應依職權就配偶、四親等內之親屬、最近一
    年有同居事實之其他親屬、主管機關、社會福利機構或其他
    適當之人選定一人或數人為監護人，並同時指定會同開具財
    產清冊之人。法院為前項選定及指定前，得命主管機關或社
    會福利機構進行訪視，提出調查報告及建議。監護之聲請人
    或利害關係人亦得提出相關資料或證據，供法院斟酌。法院
    選定監護人時，應依受監護宣告之人之最佳利益，優先考量
    受監護宣告之人之意見，審酌一切情狀，並注意下列事項：
    (一)受監護宣告之人之身心狀態與生活及財產狀況。(二)受
    監護宣告之人與其配偶、子女或其他共同生活之人間之情感
    狀況。(三)監護人之職業、經歷、意見及其與受監護宣告之
    人之利害關係。(四)法人為監護人時，其事業之種類與內容
    ，法人及其代表人與受監護宣告之人之利害關係。民法第11
    10條、第1111條、第1111條之1分別定有明文。再按監護宣
    告之裁定，於裁定送達或當庭告知法院選定之監護人時發生
    效力；監護宣告裁定經廢棄確定前，監護人所為之行為，不
    失其效力，家事事件法第169條第1項、第170條第1項分別定
    有明文。
三、經查，聲請人所主張之事實，有同意書、親屬系統表、戶籍
    謄本(現戶、除戶)、身心障礙證明影本(第2類、重度)等件
    為據，且經本院在鑑定人即衛生福利部彰化醫院陳羿行醫師
    做鑑定，前開鑑定醫師所為之鑑定意見認：「日常生活狀況
    ：1.日常生活活動：個案坐於輪椅上，無法言語表達，進食
    需外傭餵食，大小便需包尿布處理，生活需要他人照顧。2.
    經濟活動能力：無進行經濟活動之能力。3.社會性：重度障
    礙，無主動表達，無有效互動。」、「身體狀態：個案坐於
    輪椅上，叫喚無適切反應。」、「精神狀態：(1)意識/溝通
    性：意識狀態有障礙，無法有效溝通表達。(2)記憶力：短
    中期記憶力障礙。(3)定向力：異常，無法正確回應。(4)計
    算能力：無法回應，無法測驗。(5)理解·判斷力：無法回應
    ，無法測驗，應有嚴重缺損。(6)認知功能檢查：認知功能
    有重度缺損。。」、「有關判斷能力判定之意見：不能管理
    處分自己財產。判定的依據：個案因失智症造成認知功能障
    礙，經持續治療但已嚴重退化。」、「回復可能性說明：短
    期內恢復的可能性低。說明：年紀已大，認知功能持續退化
    ，恢復可能性低。」、「鑑定判定：(1)基於受鑑定人因失
    智症，個案目前理解能力、表達能力及判斷能力皆有重度障
    礙，以致個案，不能管理處分自己的財產，且短期內回復之
    可能性很低。(2)其障礙之程度，可為監護宣告。」等情，
    有衛生福利部彰化醫院110年11月11日彰醫精字第110050042
    3號函暨成年監護鑑定書一份及本院訊問筆錄在卷可稽。故
    聲請人聲請對相對人為監護之宣告，為有理由，應予准許，
    爰宣告相對人為受監護宣告之人。
四、本件相對人既經監護宣告，業如前述，揆諸前揭規定，自應
    為其選定監護人及指定會同開具財產清冊之人。查聲請人及
    關係人施淑惠均為相對人之子女，而相對人之配偶及次女均
    已歿，相對人平日與聲請人同住，堪認該2人均能盡力維護
    相對人之權益等情，並提出相對人長子即關係人施俊源同意
    書、親屬系統表、戶籍謄本、相對人之中華民國身心障礙證
    明正反面影本等件為證。本院審酌聲請人、關係人施淑惠分
    別為相對人之次子及長女，與相對人關係非常密切，由渠等
    分別擔任相對人之監護人、會同開具財產清冊之人，應符合
    相對人之最佳利益，爰裁定如主文第2、3項所示。
五、末依民法第1113條準用同法第1099條、第1099條之1之規定
    ，於監護開始時，監護人施俊吉對於受監護宣告之人施紀寶
    玉之財產，應會同關係人施淑惠於2個月內開具財產清冊，
    並陳報法院，於開具完成並陳報法院前，監護人對於受監護
    宣告之人之財產，僅得為管理上必要之行為，併此指明。
六、依家事事件法第164條第2項，裁定如主文。 　　
中　　華　　民　　國　　110 　年　　12　　月　　13　　日
               家事法庭  法　　　官 王美惠
以上正本係照原本作成。
如對本裁定抗告，須於裁定送達後十日之不變期間內，向本院提
出抗告狀，並繳納抗告費新臺幣1千元。
中　　華　　民　　國　　110 　年　　12　　月　　13　　日
                         書　記　官　林子惠